【裁判字號】    98,上易,236
【裁判日期】    981118
【裁判案由】    給付貨款
【裁判全文】
臺灣高等法院高雄分院民事判決         98年度上易字第236號
上  訴  人  建鎰營造股份有限公司
法定代理人  丁○○
被上訴人    永達建材有限公司
法定代理人  甲○○
上列當事人間請求給付貨款事件，上訴人對於中華民國98年8 月
12 日 臺灣高雄地方法院98年度訴字第961 號第一審判決提起上
訴，本院於98年11月4日言詞辯論終結，判決如下：
    主  文
原判決關於命上訴人給付部分，及該部分假執行之宣告，暨訴訟
費用之裁判（除確定部分外）均廢棄。
上開廢棄部分，被上訴人在第一審之訴及其假執行之聲請均駁回
。
第一、二審訴訟費用（除確定部分外）由被上訴人負擔。
    事 實 及 理 由
一、被上訴人主張：(1)上訴人自民國97年11月起至98年1 月間止
    ，陸續向伊購買建材數批，貨款共計新台幣（下同）641,76
    0 元，並簽發支票4 紙予伊以支付貨款，詎經被上訴人提示
    付款，因存款不足而遭退票。又伊並未授權訴外人乙○○與
    上訴人就系爭貨款給付事宜簽立協議書，當初係因乙○○表
    示只要在債權轉讓監督付款廠商名冊上蓋章，即可向桃園縣
    立瑞坪國民中學領取貨款，伊遂在該名冊上蓋章，不足部分
    還可以向上訴人求償。(2)被上訴人雖有去參加協調會，但沒
    有在協調會簽名，被上訴人當時沒有同意協商，當時乙○○
    叫被上訴人蓋章的時候只有原審卷第六十七頁的名冊，而沒
    有所謂的債權讓與協議書，所以被上訴人並沒有委託，現被
    上訴人雖已向瑞坪國中領取債權轉讓監督付款廠商340,133
    元，但剩下來的301,627 元，被上訴人還是要跟上訴人要。
    爰依買賣契約之法律關係，聲明請求上訴人給付641,760 元
    ，及自支付命送達之翌日起至清償日止，按年利率5%計算之
    利息，並陳明願供擔保請准宣告假執行。
二、上訴人則以：(1)被上訴人為上訴人所承攬之桃園縣立瑞坪國
    民中學三期校舍增建工程（下稱系爭工程）之水泥砂材料供
    應商，因上訴人之總經理製造假債權淘空公司，致上訴人發
    生財務危機，上訴人乃與上開工程之下包商達成以監督付款
    暨債權讓與之方式即直接由業主將剩餘工程款項給付與各協
    力廠商之協調及協議，然因剩餘之工程款不足以給付協力廠
    商所有之報酬，故受償不足之部分協力廠商均予以拋棄。上
    訴人積欠被上訴人之貨款數額固為641,760 元，惟被上訴人
    已於廠商名冊上用印表示同意僅領取340,133 元，被上訴人
    就受償不足之債權自不得再請求上訴人給付。(2)依桃園縣瑞
    坪國中三期校舍增建工程( 建築工程) 債權轉讓監督付款廠
    商支付名冊所載，被上訴人現已向瑞坪國中領取債權轉讓監
    督付款之款項340,133 元，自不得再向上訴人請求剩餘之款
    項301,627 元等語，資為抗辯，並聲明請求駁回被上訴人之
    訴，如受不利之判決願供擔保請准宣告免為假執行。
三、原審判決上訴人應給付被上訴人301,627 元及自98年3 月19
    日起至清償日止，按週年利率5%計算之利息，且上開給付部
    分，並酌定擔保金額宣告准、免假執行。而駁回被上訴人其
    餘之請求及假執行之聲請。上訴人就敗訴部分不服，提起上
    訴，其上訴聲明：(一)原判決不利於上訴人部分廢棄。(二)前開
    廢棄部分，被上訴人在第一審之訴及假執行之聲請均駁回。
    被上訴人則答辯聲明：上訴駁回。( 至被上訴人敗訴部分未
    據上訴，業已確定。)
四、兩造不爭執事項：
    1.上訴人自97年11月起至98年1 月間止，陸續向被上訴人購買
      建材數批，貨款共計641,760 元。
    2.上訴人與乙○○於98年4 月1 日就系爭工程之付款事宜簽立
      監督付款暨債權讓與協議書，該協議書並經原審法院所屬
      民間公證人以98年度雄院民認華字第974 號予以認證。
    3.被上訴人有於上開協議書所附之瑞坪國中三期校舍增建工程（
      建築工程）債權讓與監督付款廠商名冊上蓋章。
五、兩造爭執事項：
    1.被上訴人有無授權乙○○與上訴人簽立系爭協議書？
    2.上訴人是否尚應給付被上訴人貨款30,1627元？
六、被上訴人有無授權乙○○與上訴人簽立系爭協議書？
 (1)、查上訴人自97年11月起至98年1 月間止，陸續向被上訴人
     購買建材數批，貨款共計641,760 元，現被上訴人已向瑞
     坪國中領取債權轉讓監督付款之款項340,133 元等情，為
     兩造所不爭，並有應收帳款明細表、出貨單、統一發票、
     支票及退票理由單影本、桃園縣瑞坪國中三期校舍增建工
     程( 建築工程) 債權轉讓監督付款廠商支付名冊等在卷可
     稽（見原審卷第4 至29頁、本院卷第57、59至64頁），堪
     以認定。
 (2)、依原審、本院之認證書暨所附之桃園縣瑞坪國民中學三期校
     舍增建工程( 建築工程) 監督付款暨債權轉與協議書及檢附
     之「桃園縣瑞坪國中三期校舍增建工程( 建築工程) 債權轉
     讓監督付款廠商名冊」所載( 見原審卷第61至67頁、本院卷
     41至51頁) ，其協議書上第三條已明確記載：「如業主（指
     瑞坪國中）因甲方（即上訴人）之債權讓與，將本工程甲方
     未領之工程款付乙方後（即分包商代表乙○○），乙方就
     本件工程受償不足部分之債權，不再對甲方請求，且乙方應
     擔保其他與乙方共同施作之協力廠商，不再就本工程對甲方
     有任何請求」等語，而被上訴人有在上開債權轉讓監督付款
     廠商付款廠商名冊上蓋章等情，為被上訴人所不爭執（見原
     審卷第74、75頁，本院卷第34頁) ，再被上訴人已向瑞坪國
     中已取上開名冊上所示之340,133 元，亦有桃園縣瑞坪國中
     三期校舍增建工程( 建築工程) 債權轉讓監督付款廠商支付
     名冊附卷可按( 見本院卷第60頁) ，且為被上訴人所不爭(
     見本院卷第57頁) ，是依上開監督付款暨債權轉與協議書等
     文件所示，協議書上既有乙○○為分包廠商代表之字樣，且
     由乙○○代表分包商與上訴人訂立協議書文件，被上訴人亦
     其中之分包商，並在協議書檢附之債權轉讓監督付款廠商付
     款廠商名冊上蓋章，則被上訴人自應受上開協議書效力之拘
     束，是被上訴人可否再向上訴人請求本件之貨款，不無疑義
     。
 (3)、被上訴人雖主張伊並未授權訴外人乙○○與上訴人就系爭貨
     款給付事宜簽立協議書，當初係因乙○○表示只要在債權轉
     讓監督付款廠商名冊上蓋章，即可向桃園縣立瑞坪國民中學
     領取貨款，伊遂在該名冊上蓋章，不足部分還可以向上訴人
     求償，被上訴人雖有去參加協調會，被上訴人當時沒有同意
     協商云云；惟查證人乙○○於本院準備程序中則具結證述：
     協議書的簽名、 蓋章是伊簽的，當時伊是代表全部的廠商，
     被上訴人永達公司當時亦有蓋章，伊認為被上訴人有授權伊
     簽協議書，協議書上寫「乙方擔保」兩字，是學校打出來給
     伊的，是擔保共同繼續施作，只要在付款廠商名冊上面蓋章
     ，就只能請求名冊上的金額，當時被上訴人永達公司授權給
     伊的範圍，就是後面工程跟學校請領的340,133 元，協調時
     上訴人建鎰公司的老闆有去，他有說伊的款項只剩下這些，
     統統給你們，其他不夠的款項不能在要了，當時所有的債權
     人都同意了。當時被上訴人永達公司的人亦有在場，認證書
     前面伊代表廠商，認證書上面有說不能再追訴。名冊上面的
     廠商，只能跟上訴人建鎰營造有限公司請求學校應付給上訴
     人建鎰公司款項，被上訴人永達公司340,133 元款項向學校
     請領完後，依認證書上的協議，是不能再跟上訴人建鎰營造
     公司請求其他款項。當時被上訴人應該有看協議書的內容，
     當時被上訴人有查封學校工程款，伊有請被上訴人撤銷假扣
     押，照協議書內容被上訴人永達公司不能再跟上訴人建鎰公
     司請求款項，伊為了認證書的事，前後跑了三次高雄才辦妥
     ，被上訴人知道蓋章是因為協議書的事情等語( 見本院卷第
     32至第35頁) 。是依證人乙○○上開證言以觀，被上訴人
     對於上開協議書內容自始知悉，且有授權證人乙○○與甲方
     即上訴人針對瑞坪國中三期校舍增建工程簽立上開協議書等
     情，亦堪以認定；準此被上訴人上開主張，核與前揭事證不
     符，亦與證人乙○○所證不合，自非可採。
 (4)、證人丙○○於本院時亦具結證稱：伊是瑞坪國中的前任主任
     ，認證書是因為我們學校增建校舍的承攬廠商建鎰營造公司
     ，因為發生財務危機，我們就依照公共工程履約契約規定處
     理，如果整個工程延遲，怕會影響學生的權益，我們就依法
     行政朝著監督付款的程序去做執行，我們確實做了三次認證
     。認證書是廠商協議出來，我們依據認證書後面的協議名冊
     ，將我們要付給上訴人建鎰公司的錢，直接付錢給廠商等語
     屬實，核與證人乙○○所述名冊上面的廠商，只能跟上訴人
     建鎰營造股份有限公司請求學校應付給上訴人公司款項等相
     符。而被上訴人已向瑞坪國中領取依認證書所載協議書後廠
     商名冊上之340,133 元，如前所述，則本件被上訴人自不得
     再向上訴人請求其餘之貨款，洵堪認定。
七、上訴人是否尚應給付被上訴人給付貨款30,1627元？
    茲被上訴人既授權證中乙○○與上訴人簽立上開認證書所附
    之協議書，並已依協議書後之廠商名冊上之所示取領340,13
    3 元，且依協議書第三條之約定，乙方就本件工程受償不足
    部分之債權，不再對甲方（即上訴人）請求，且乙方應擔保
    其他與乙方共同施作之協力廠商，不再就本工程對甲方有任
    何請求」，則被上訴人自無權再向上訴人請求其餘之貨款；
    換言之，被上訴人已同意受讓上訴人對業主上開340,133 元
    之工程款債權，而被上訴人受讓此部分之工程款債權後，依
    協議書所載，本件已生民法第319 條之規定，被上訴人與上
    訴人間全部債之關係應已消滅，被上訴人亦不得再向上訴人
    請求其餘之工程款301,627 元。
八、綜上所述，被上訴人依買賣之法律關係，請求上訴人給付本
    件貨款之本息，為無理由，原審認上訴人除依上開名冊欄所
    記載金額340,133 元( 此部分被上訴人敗訴，未據上訴業已
    確定) 外，尚應給被上訴人301,627 元，並為准、免假執行
    之宣告，自有未洽，上訴意旨指摘原判決此部分不當，求予
    廢棄改判，為有理由，自應由本院予以廢棄改判，如主文第
    2 項所示。又本件事證已臻明確，兩造其餘之攻擊防禦方法
    及舉證，核與判決結果不生影響，爰不予論列，附此敘明。
九、據上論結，本件上訴為有理由，依民事訴訟法第450 條、第
    78 條 ，判決如主文。
中    華    民    國    98    年    11    月    18    日
                            民事第五庭
                                審判長法官  蔡明宛
                                法      官  曾錦昌
                                法      官  田平安
以上正本證明與原本無異。
本件不得上訴。
中    華    民    國    98    年    11    月    18    日
                                書  記  官  吳華榮


司法院資訊處製作；財團法人民間司法改革基金會備份。
